【裁判字號】    99,抗更(二),272
【裁判日期】    990729
【裁判案由】    返還租賃物等
【裁判全文】
臺灣高等法院臺中分院民事裁定  99年度抗更(二)字第272號
抗  告  人  永安欣業有限公司
法定代理人  乙○○
相  對  人  豐雄營造股份有限公司
法定代理人  甲○○
上列當事人間返還租賃物等事件，抗告人對於民國98年9月8日台
灣台中地方法院所為97年度訴字第2373號裁定提起抗告，經最高
法院第二次發回，本院裁定如下：
      主  文
抗告駁回。
抗告及發回前第三審訴訟費用由抗告人負擔。
      理  由
一、本件原裁定略以：抗告人前已於民國（下同）96年ll月6日
    就其與相對人間與本案同一租賃合約書之相同請求權，向台
    灣高雄地方法院提起訴訟（97年度訴字第792號），並經相
    對人就該訴訟標的之法律關係為陳述，雖嗣經抗告人於97年
    8月13日具狀撤回該案，但相對人已於10日內提出異議狀表
    示不同意抗告人撤回該案訴訟，是該案既未終結，抗告人再
    提起本案訴訟，堪認係就同一法律關係再行起訴，有民事訴
    訟法第253條規定之情形，故駁回原告（即抗告人）之訴及
    假執行之聲請等語。
二、抗告人起訴及抗告意旨略以：兩造於94年7月13日簽訂租賃
    合約書，由抗告人將重型架等物品出租予相對人，抗告人業
    已如期如數交付租賃物予相對人使用，詎相對人於租賃契約
    屆滿後，竟拒未返還租賃物，顯有不當得利行為，是爰依租
    賃契約及不當得利之法律關係請求返還如附表所示之租賃物
    及給付相當租金之損害金新台幣（下同）2,860,425元。雖
    經原審裁定駁回抗告人之訴及假執行之聲請，但台灣高雄地
    方法院已函示該院97年度訴字第792號案件已經原告撤回訴
    訟，復因未經言詞辯論程序，故無庸相對人（即該案被告）
    同意即可終結訴訟程序，是自無民事訴訟法第253條規定之
    更行起訴問題云云。
三、按原告於判決確定前，得撤回其訴之全部或一部；但被告已
    為本案之言詞辯論者，應得其同意。民事訴訟法第262條第l
    項定有明文。準此，原告於被告已為本案之言詞辯論前撤回
    其訴者，無須徵得被告之同意，即生訴之撤回之效力；但被
    告已為本案之言詞辯論者，須得其同意，原告之撤回始生撤
    回之效力。而所謂本案之言詞辯論，係指當事人就為訴訟標
    的之法律關係為實體上之辯論而言，即當事人就本案請求在
    實體上為有無理由之辯論是也，不論係於準備程序期日或言
    詞辯論期日均得為本案之言詞辯論，因準備程序係言詞辯論
    期日之準備，實質上為言詞辯論之一部，被告於準備程序中
    ，就原告所主張訴訟標的的法律關係已為本案有無理由之陳
    述，即應與民事訴訟法第262條第l項但書所定被告已為本案
    之言詞辯論相當。是原告於被告在準備程序已為本案之陳述
    後撤回其訴者，如未得被告同意，前此因原告起訴而生之訴
    訟繫屬，自不因其訴之撤回而歸於消滅。本件抗告人於台灣
    高雄地方法院以其與相對人間租賃契約屆滿，請求返還如附
    表所示之租賃物及依不當得利請求損害金，起訴之原因事實
    及法律關係均與本件請求相同，僅聲明損害金之金額略有不
    同，有調閱之台灣高雄地方法院97年度訴字第792號卷足稽
    ，是本案顯與上開台灣高雄地方法院97年度訴字第792號案
    件為同一案件。而上開97年度訴字第792號返還不當得利案
    件已行多次準備程序，被告（即本件相對人）亦於準備程序
    中就訴訟標的法律關係為實體上之辯論，雖抗告人於97年8
    月14日具狀撤回該案請求，但相對人亦具狀表明於97年8月1
    9日收受抗告人所提撤回書狀繕本，併依民事訴訟法第262條
    第4項規定於10日內具狀表示不同意。有調閱之上開卷證足
    稽，而參諸首揭說明，上開高雄地方法院97年度訴字792號
    案件自未終結，抗告人再依同一法律關係、原因事實及請求
    向原審法院提起本件訴訟，依民事訴訟法第253條規定以觀
    ，自應認不合法，且其情形無可補正，是原裁定駁回抗告人
    之訴及假執行之聲請，自無不當。抗告人仍執前詞指摘原裁
    定不當，求予廢棄改判，自非有據，應予駁回。
四、據上論結，本件抗告為無理由，依民事訴訟法第495條之1第
    1項、第449條第1項、第95條、第78條，裁定如主文
中    華    民    國    99    年    7     月    29    日
                民事第六庭    審判長法  官  袁再興
                                    法  官  陳賢慧
                                    法  官  吳惠郁
以上正本係照原本作成。
再為抗告應以適用法規顯有錯誤為理由。
如提起再抗告者應於裁定送達後10日內向本院提出抗告理由狀（
須按照他造人數附具繕本）並繳納抗告裁判費新臺幣1,000元，
同時委任律師或具有律師資格之關係人為代理人。
                                    書記官  周巧屏
中    華    民    國    99    年    7     月    29    日
                                                      Ｖ
附表：
1.重型架46，349支。
2.重型架44，44支。
3.重型架43，124支。
4.重型架42，1支。
5.重型交叉拉桿3/41363m/m，1120支。
6.重型交叉拉桿3/41524m/m（中心），44支。
7.重型交叉拉桿3/41099m/m（中心），73支。
8.重型連接棒48225m/m，1338支。
9.重型連接棒48600m/m平型，全部歸還。
10.重型連接棒48600m/m-u型，全部歸還。
11.安全插銷14，3108支。

司法院資訊處製作；財團法人民間司法改革基金會備份。
